臺灣臺北地方法院行政訴訟判決　
111年度交字第2號
原      告  張峯鳴  
被      告  臺北市交通事件裁決所

代  表  人  蘇福智  
上列當事人間交通裁決事件，原告不服被告民國110年11月26日
北市裁催字第22－CU0000000號裁決，提起行政訴訟，本院判決如
下：
    主  文
原告之訴駁回。
訴訟費用新臺幣參佰元由原告負擔。　　
    事實及理由
壹、程序部分
　　本件屬交通裁決事件，爰依行政訴訟法第237條之7規定，不
    經言詞辯論，逕為判決。
貳、實體部分　　
一、事實概要：
　　原告駕駛其所有000-000號普通重型機車（下稱系爭車輛）
    ，於民國109年9月9日上午9時55分許，行經新北市新店區復
    興路與建國路口，因變換車道不依規定使用燈光，經民眾檢
    具違規證據資料向新北市政府警察局新店分局（下稱舉發機
    關）檢舉，舉發機關遂依道路交通管理處罰條例（下稱道交
    條例）第42條規定，以新北警交大字第CU0000000號舉發違
    反道路交通管理事件通知單（下稱系爭舉發單），舉發原告
    有「駕駛人變換車道不依規定使用方向燈」之違規行為，並
    載明應到案日期為109年12月10日前。嗣原告於109年12月11
    日向被告提出申訴，經被告函請舉發機關就原告陳述事項協
    助查明，舉發機關函復依規定舉發尚無違誤；被告於110年1
    1月26日以原告於上開時、地有「汽車駕駛人未依規定使用
    方向燈」之違規事實，依道交條例第42條，以北市裁催字第
    22－CU0000000號裁決書（下稱原處分）對原告裁處罰鍰新臺
    幣（下同）1,200元，原處分於110年12月2日對原告送達。
    原告不服，於110年12月27日向本院提起行政訴訟。
二、原告起訴主張：
　　復興路該路段經過景美橋下方時，機車只能行駛外車道，經
    過建國路口後車道又縮減，遇到公車靠站或車右切時會被迫
    緊急切換車道向左而來不及打方向燈等情，並聲明：原處分
    撤銷。
三、被告則以：
　　卷查本案經舉發機關就違規事實查復，A2U-970號車於109年
    09月09日09時55分，在新北市新店區復興路與建國路口，變
    換車道時確未使用方向燈，經檢視檢舉錄影（共9秒），影
    片開始時間顯示2020/09/0909：55：28秒，於09：55：31秒
    系爭車輛出現畫面右方行駛於外側車道，於09：55：31秒起
    至09：55：32秒止，系爭車輛自外側車道變換車道至中線車
    道，變換車道時未使用方向燈（第1次），於09：55：34秒
    起至09：55：35秒止，系爭車輛自中線車道變換車道至外側
    車道，變換車道時未使用方向燈（第2次），09：55：37秒
    ，影片結束。次查道路交通安全規則第91條第1項，行車遇
    有轉向、減速暫停、讓車、倒車、變換車道等情況時所用之
    燈光及駕駛人之手勢，應依相關規定，均需使用方向燈，駕
    駛人自應遵守上開行車規定，俾讓其他用路人瞭解其動向，
    以採取適當之必要措施。本案舉發機關員警審核民眾檢具之
    違規證據資料，認違規屬實，依違規事實及上開處罰條例第
    7條之1規定製單舉發，核無不當。爰被告依處罰條例第42條
    規定，裁處罰鍰新臺幣1,200元整，並無違法之情事等語置
    辯，並聲明：原告之訴駁回。
四、本院之判斷：
㈠、按「對於違反本條例之行為者，民眾得敘明違規事實或檢具
    違規證據資料，向公路主管或警察機關檢舉，經查證屬實者
    ，應即舉發。但行為終了日起逾7日之檢舉，不予舉發。」
    、「汽車駕駛人，不依規定使用燈光者，處新臺幣1,200元
    以上3,600元以下罰鍰。」道交條例第7條之1及第42條定有
    明文。次按道路交通安全規則第91條第1項第6款規定：「行
    車遇有轉向、減速暫停、讓車、倒車、變換車道等情況時所
    用之燈光及駕駛人之手勢，應依下列規定：六、變換車道時
    ，應先顯示欲變換車道方向之燈光或手勢。」
㈡、經查，原告駕駛系爭車輛，於109年9月9日上午9時55分許，
    行經新北市新店區復興路與建國路口，因有「駕駛人變換車
    道不依規定使用方向燈」之違規行為，遭舉發機關執勤員警
    製單舉發，原告雖提出申訴不服舉發，惟經被告函請舉發機
    關查明原告陳述情節及違規當時情形後，仍認違規事實明確
    ，乃依道交條例第42條規定，以原處分裁處原告罰鍰1,200
    元等情，有系爭舉發單（本院卷第39頁）、原告申訴資料（
    本院卷第46頁）、舉發機關110年1月8日新北警店交字第110
    4071000號函（本院卷第49頁）、原處分（本院卷第55頁）
    、採證照片（本院卷第39-40頁）、採證光碟（本院卷末頁
    證件存置袋）在卷可稽，核堪採認為真實。
㈢、觀諸本件採證照片（見本院卷39-40頁），可見於畫面時間09
    ：55：31時，系爭車輛由外側車道變換車道至中間車道，期
    間並未使用方向燈（第一次），復於畫面時間09：55：34時
    ，系爭車輛再由中間車道變換車道至外側車道，期間亦未使
    用方向燈（第二次），是系爭車輛有變換車道未依規定使用
    方向燈之違規行為，洵堪認定。原告雖主張其遇到公車靠站
    或車右切時會被迫緊急切換車道向左而來不及打方向燈云云
    ，惟縱使原告所行駛之外側車道前方有公車停靠，其變換至
    中間車道仍須使用方向燈，況原告第二次變換車道期間，並
    無原告所述前方有車輛停靠之情形，原告仍未使用方向燈，
    是以，原告上開主張，並不可採，被告依道交條例第42條規
    定裁罰原告，洵屬適法有據。
五、綜上所述，原告於事實概要欄所載時、地，有如事實概要欄
    所示之違規行為，事證明確，經被告於110年11月26日依道
    交條例第42條，以原處分裁處原告罰鍰1,200元，核無違誤
    。原告訴請撤銷原處分，為無理由，應予駁回。
六、本案判決基礎已臻明確，兩造其餘攻擊防禦方法及訴訟資料
    ，經本院審核後，認與判決結果不生影響，且無調查之必要
    ，爰不一一論述及調查，併此敘明。
七、第一審裁判費為300元，依法應由敗訴之原告負擔，且係原
    告於起訴時繳納，爰確定第一審訴訟費用如主文第2項所示
    。
八、結論：原告之訴為無理由，依行政訴訟法第98條第1項前段
    、第237條之8第1項，判決如主文。
中　　華　　民　　國　　111 　年　　4 　　月　　6 　　日
                  行政訴訟庭　　法　官　張瑜鳳
以上正本係依原本作成。
如不服本判決，應於判決送達後20日內，以原判決違背法令為理
由，向本院提出上訴狀並表明上訴理由（原判決所違背之法令及
其具體內容或依訴訟資料可認為原判決有違背法令之具體事實）
，並繳納上訴裁判費新臺幣750 元。
其未載明上訴理由者，應於提出上訴後20日內，向本院補提理由
書（上訴狀及上訴理由書均須按他造人數附繕本）；如未按期補
提上訴理由書，則逕以裁定駁回上訴。　　　　　　　　　
中　　華　　民　　國　　111 　年　　4 　　月　　6 　　日
                                書記官  林劭威